臺灣高等法院臺南分院刑事判決　　　　96年度上訴字第1031號
上　訴　人
即　被　告　乙○○
選任辯護人　本院公設辯護人　甲○○
上列上訴人因違反槍砲彈藥刀械管制條例案件，不服臺灣臺南地
方法院九十五年度訴緝字第九六號中華民國九十六年六月十四日
第一審判決（起訴案號：臺灣臺南地方法院檢察署九十三年度偵
字第一一六三九、一一六六一、一一八０二、一二０五七、一二
九二五、一二九一九、一二九二八、一二九三三、一二九三四號
，九十四年度偵字第六四二、九八八、一０七四、一二五一、一
五二０、二四二九、二五九九、二七五二號），提起上訴，本院
判決如下：
    主  文
上訴駁回。
    事  實
一、乙○○前於民國九十二年間，因違反毒品危害防制條例案件
    ，經臺灣高雄地方法院判處有期徒刑三月確定，於九十二年
    十月二十六日易科罰金執行完畢。其明知未經許可，不得持
    有、販賣可發射子彈具有殺傷力之改造手槍，竟與莊建忠、
    洪秉村共同基於販賣可發射子彈具有殺傷力改造手槍之犯意
    聯絡，由莊建忠負責提供槍、彈，乙○○與洪秉村則負責找
    尋買主之方式，於九十二年底、九十三年一、二月間某日，
    先由莊建忠在高雄市○○區○○路「廣濟宮」前，將改造仿
    BERETTA廠84型具殺傷力之改造手槍一枝（槍枝管制編號為
    ：0000000000號），交付予乙○○持有後，由乙○○央請洪
    秉村代為找尋槍彈之買主，其三人旋於九十二年底、九十三
    年初之某日，共同駕車前往高雄市○○路鳳鼻頭附近之巷子
    內，以新臺幣（下同）七萬元之價格，將前開具有殺傷力之
    改造手槍販賣予李寶生，乙○○因此取得五千元之報酬；嗣
    於九十四年一月三十一日，李寶生之母親帶同員警在高雄市
    小港區○○○路附近廢棄空屋內，扣得前開具殺傷力之改造
    手槍一枝。
二、案經內政部警政署刑事警察局移送及高雄市政府警察局三民
    第一分局報請臺灣臺南地方法院檢察署檢察官偵查起訴。
    理  由
壹、程序部分（關於管轄權之說明）：
一、按案件由犯罪地或被告之住所、居所或所在地之法院管轄；
    數人共犯一罪或數罪者，為相牽連之案件；數同級法院管轄
    之案件相牽連者，得合併由其中一法院管轄，刑事訴訟法第
    五條第一項、同法第七條第二款、第六條第一項分別定有明
    文。本件被告乙○○住、居所以及其被訴之犯罪地均在高雄
    市，依同法第五條第一項之規定，原應以臺灣高雄地方法院
    為本案之第一審管轄法院。然本件被告係被訴與同案被告莊
    建忠共犯修正前槍砲彈藥刀械管制條例第十一條第一項之販
    賣具有殺傷力改造手槍罪，是被告所犯本案與莊建忠被訴之
    販賣具有殺傷力改造手槍罪案件二者係屬相牽連案件，而莊
    建忠經檢察官起訴時之所在地為臺南市，依刑事訴訟法第五
    條第一項之規定，本件原審對莊建忠具有管轄權，則依刑事
    訴訟法第七條第二款、第六條第一項之規定，對於被告所犯
    本案部分亦有管轄權。
二、證據能力方面：
    按被告以外之人於審判外之陳述，雖不符刑事訴訟法第一百
    五十九條之一至第一百五十九條之四之規定，而經當事人於
　　審判程序同意作為證據，法院審酌該言詞陳述或書面陳述作
    成時之情況，認為適當者，亦得為證據。當事人、代理人或
    辯護人於法院調查證據時，知有第一百五十九條第一項不得
    為證據之情形，而未於言詞辯論終結前聲明異議者，視為有
    前項之同意。」，刑事訴訟法第一百五十九條之五定有明文
    。查本件檢察官所舉所有書面及言詞陳述之證據能力，經本
    院於準備時提示被告之辯護人，經表示同意列為證據，且被
    告及其辯護人迄言詞辯論終結前亦未聲明異議，本院審酌該
    等供述證據之取得過程並無瑕疵，與本案待證事實間復具有
    相當之關聯性，以之為本案證據尚無不當，自得採為證據，
    先此敘明。
貳、實體部分：
一、有罪部分
    訊據被告乙○○對於上開客觀犯罪事實固坦認不諱，惟否認
    其所為係成立販賣槍枝罪名，辯稱：伊僅係幫忙介紹協助買
    槍，應僅成立幫助販賣槍枝罪名云云。惟查：
  (一)上揭被告所坦承之客觀犯罪事實，核與同案被告莊建忠於原
    審九十四年度訴字第二六一號審理時結證稱其將改造槍枝交
    付予被告並請其尋找槍枝之買主，以及其與被告、同案被告
    洪秉村共同將改造槍枝以七萬元之代價賣給李寶生之情節相
    符（見原審卷三第十九至二一頁），亦與證人李寶生於原審
    九十四年度訴字第二六一號審理時結證稱其以七萬元代價向
    洪秉村購買本件扣案之改造手槍，及證人即共犯洪秉村於偵
    訊時結證稱與被告、莊建忠一同販賣槍枝予李寶生之情相吻
    合（見原審卷五第五三至五八頁）。而扣案之改造手槍一枝
    （槍枝管制編號：0000000000號），經送內政部警政署刑事
    警察局鑑定結果認為係由仿BERETTA廠84型半自動手槍製造
    之玩具手槍換裝土造金屬槍管而成之改造手槍，機械性能良
    好，可擊發適用子彈，認具殺傷力，此有該局九十四年二月
    二十三日刑鑑字第0940023744號槍彈鑑定報告書一紙在卷可
    考（見原審卷二第169至171頁），足徵被告上開自白與事實
    相符。
  (二)被告雖以前詞置辯，惟按刑法上之幫助犯，係指以幫助之意
    思，對於正犯資以助力，而未參與實施犯罪構成要件之行為
    者而言。如就構成犯罪事實之一部，已參與實施即屬共同正
    犯，此有最高法院八十八年度台上字第五五二０號、九十一
    年度台上字第二九七四號判決意旨可供參照。又刑法上所謂
    販賣行為，係指以營利為目的，有償轉讓，將商品賣出，有
    一於此，犯罪即為完成，故交付商品與收取價金，均屬販賣
    犯罪之構成要件行為，縱以幫助他人營利犯罪之意思，而有
    參與交付買賣標的物、收取貨款之販賣要件行為，自應論以
    共同正犯而非從犯。查被告自承其與洪秉村、莊建忠一同前
    往高雄市○○路鳳鼻頭附近巷子內交付扣案改造手槍，且扣
    案槍枝係由其自莊建忠處取得後交付予洪秉村轉交李寶生，
    而李寶生所交付價金七萬元亦係由其轉交予莊建忠（見原審
    卷一第九０頁），揆諸前揭說明，則被告所為已屬販賣之構
    成要件行為，在法律上自應評價為販賣槍枝之正犯，是被告
    辯稱其所為應僅成立幫助販賣改造槍枝罪云云，顯無可採。
    綜上所述，本件事證明確，被告販賣具有殺傷力之改造手槍
    罪之犯行，堪以認定，應依法論科。
  (三)論罪科刑：
  1.按行為後，法律有變更者，適用行為時之法律，但行為後之
    法律有利於行為人者，適用最有利於行為人之法律，刑法第
    二條第一項定有明文。經查：槍砲彈藥刀械管制條例於九十
    四年一月二十六日經總統以華總一義字第09400010101號令
    ，增訂槍砲彈藥刀械管制條例第二十條之一條文；刪除第十
    條、第十一條及第十七條條文；並修正第四條、第八條、第
    十六條及第二十條條文。依同條例第二十五條規定，本條例
    自公布日施行，故依中央法規標準法第十三條之規定，法規
    明定自公布日施行者，自公布日起算至第三日起發生效力，
    則前開槍砲彈藥刀械管制條例刪除或增訂之部分，應自九十
    四年一月二十八日起生效。經核修正前同條例第十一條第一
    項關於販賣第四條第一項第一款所定其他可發射金屬或子彈
    具有殺傷力之各式槍砲者，處五年以上有期徒刑，併科新臺
    幣一千萬元以下罰金，修正後相關規定移至第八條第一項，
    而該條項關於販賣第四條第一項第一款所定其他可發射金屬
    或子彈具有殺傷力之各式槍砲者，處無期徒刑，或五年以上
    有期徒刑，併科新臺幣一千萬元以下罰金。茲比較新舊法之
    適用，以行為時之舊法有利於被告，則本案被告販賣第四條
    第一項第一款所定其他可發射金屬或子彈具有殺傷力之各式
    槍砲之行為，自應適用修正前槍砲彈藥刀械管制條例第十一
    條第一項之規定。是核被告所為，係犯修正前槍砲彈藥刀械
    管制條例第十一條第一項之未經許可，販賣可發射子彈之手
    槍罪。而被告持有上揭槍枝之低度行為，已為販賣該改造手
    槍之高度行為所吸收，不另論罪。被告與莊建忠、洪秉村就
    上開犯行，有犯意聯絡及行為分擔，應論以共同正犯。
  2.刑法第四十七條有關累犯之規定，業於九十四年二月二日修
    正公布，並自九十五年七月一日起施行，修正前有關累犯之
    成立，不以再犯之罪係故意犯罪為限，然修正後之規定，則
    以故意再犯為成立累犯之要件，則有關累犯之成立要件，修
    正前、後刑法第四十七條之規定已有所不同，涉及刑罰規範
    內容之變更，即屬法律有變更。查本件被告有如事實欄所示
    之前案科刑及執行紀錄，有卷附臺灣高等法院被告前案紀錄
    表可按，被告於受有期徒刑執行完畢後，五年以內故意再犯
    本件有期徒刑以上之罪，無論依修正前或修正後之刑法第四
    十七條規定，均構成累犯，適用修正後之規定，對被告並未
    較有利，依刑法第二條第一項前段之規定，應適用修正前刑
    法第四十七條規定，對被告論以累犯，並依法加重其刑。
  3.又易刑標準與法定刑無涉，修正前刑法第四十二條第二項前
    段規定：「易服勞役以一元以上三元以下折算一日。」，有
    關易服勞役折算標準，依修正前罰金罰鍰提高標準條例第二
    條前段規定，就其原定數額提高為一百倍折算一日，則本件
    被告行為時之易服勞役折算標準，原以銀元三百元即新台幣
    九百元折算一日。惟新刑法第四十二條第三項前段規定：「
    易服勞役以新台幣一千元、二千元或三千元折算一日。」，
    比較修正前後之易服勞役折算標準，以修正後之規定，較有
    利於被告，是本件所處罰金部分，自以適用修正後刑法第四
    十二條第三項前段規定，諭知易服勞役之折算標準，較有利
    於被告。（參照臺灣高等法院暨所屬法院九十五年法律座談
    會刑事類提案第六號研討結論）。
  4.原判決以被告罪證明確，因予適用修正前槍砲彈藥刀械管制
    條例第十一條第一項，刑法第十一條前段、第二條第一項、
    第二十八條、第四十二條第三項、第三十八條第一項第一款
    ，修正前刑法第四十七條等規定，並敘明爰審酌被告為獲得
    小利，竟與莊建忠、洪秉村共同非法販賣改造槍枝，可能造
    成他人生命、身體安全之危害非輕，惟尚無任何證據顯示扣
    案已遭他人用以犯罪，且被告並非提供販賣槍枝之主要來源
    者、獲利程度非重，又於犯後坦認犯行，態度良好等一切情
    狀，量處有期徒刑五年六月，併科罰金新台幣三十萬元，並
    就併科罰金部分，諭知易服勞役之折算標準，以新台幣一千
    元折算一日。復以扣案可發射子彈具有殺傷力之仿BERETTA
    廠84型半自動手槍製造之玩具手槍一枝（槍枝管制編號為：
    0000000000號），屬違禁物，併予宣告沒收。本院經核原判
    決認事用法，均無違誤，量刑亦稱妥適。被告上訴意旨，仍
    執陳詞，堅稱其所為僅成立幫助犯，指摘原判決不當，為無
    理由，應予駁回。
二、不另為無罪諭知之部分：
  (一)公訴意旨另以：被告乙○○於九十二年底、九十三年初某日
    ，在高雄市○○區○○路「廣濟宮」前，除收受莊建忠所交
    付之前述扣案之槍枝管制編號0000000000號改造手槍一枝（
    以下簡稱甲槍，即前述經論罪科刑部分被告所販賣之槍枝）
    外，另收受一把具殺傷力改造手槍一枝（以下簡稱乙槍）及
    至少三十顆具殺傷力之子彈而持有之，且與莊建忠、洪秉村
    共同將其中二十顆子彈與扣案之甲槍一起出售予李寶生。復
    於九十三年四月間某日，與莊建忠、洪秉村共同基於販賣改
    造手槍及子彈之概括犯意聯絡，在高雄縣鳳山市○○○路一
    五二號，將乙槍及另外十顆子彈，以四萬元價格，販賣予黃
    宗信。因認被告此部分亦涉犯修正前槍砲彈藥刀械管制條例
    案件第十一條第一項、第四項之販賣、持有具有殺傷力之改
    造手槍罪，及同條例第十二條第一項、第四項之未經許可持
    有、販賣具殺傷力子彈罪嫌。
  (二)按犯罪事實應依證據認定之，無證據不得認定其犯罪事實，
    又不能證明被告犯罪者，應諭知無罪之判決，刑事訴訟法第
    一百五十四條第二項、第三百零一條第一項分別定有明文。
    且按槍砲彈藥刀械管制條例第四條第一項第一款、第二款所
    規定之槍砲、彈藥，係分別包含「槍砲」、「彈藥」「其他
    可發射金屬或子彈具有殺傷力之各式槍砲」；「各式槍砲所
    使用之砲彈、子彈及其他具有殺傷力或破壞性之各類炸彈、
    爆製物」，由此規定可知上開條例所規範之槍砲、彈藥，均
    以「具有殺傷力」為其要件。
  (三)查上開公訴人所指之改造子彈三十顆及乙槍一把，並未扣案
    ，亦未曾送請專業鑑定機關鑑定是否具有殺傷力，致本院無
    從就該等子彈及槍枝是否具有殺傷力為調查。此外，亦無任
    何證據足資證明上開槍枝及子彈確實具有殺傷力，故此部分
    自屬不能證明被告犯罪。雖李寶生於原審審理九十四年度訴
    字第二六一號案件中曾自承被告與莊建忠、洪秉村所販賣之
    前述二十顆子彈均經其試射完畢等語，然此僅能證明李寶生
    曾試射該等子彈，並可擊發，仍無從證明該等子彈確有殺傷
    力。
  (四)公訴人所指被告此部分持有、販賣手槍及子彈之犯行，既不
    能證明被告犯罪，依法原應為無罪判決之諭知，然公訴意旨
    認為被告此部分販賣乙槍犯行，與前揭被告經論罪科刑之販
    賣甲槍部分，有連續犯之裁判上一罪關係，又持有三十顆子
    彈之犯行，與前揭被告經論罪科刑之販賣甲槍部分有想像競
    合犯之裁判上一罪關係（公訴檢察官於原審準備程序中變更
    為牽連犯之關係），故均不另為無罪判決之諭知。
據上論結，應依刑事訴訟法第三百六十八條，判決如主文。
本案經檢察官范文豪到庭執行職務。
中　　華　　民　　國　　96　　年　　12　　月　　26　　日
                  刑事第六庭    審判長法　官  蔡崇義
                                      法　官  曾文欣
                                      法　官  杭起鶴
以上正本證明與原本無異。
如不服本判決，應於收受本判決後十日內向本院提出上訴書狀。
其未敘述上訴理由者並得於提起上訴後十日內向本院補提理由書
狀（均須按他造當事人之人數附繕本）「切勿逕送上級法院」。
　　　　　　　　　　　　　　　　　　　書記官  魏安里
中　　華　　民　　國　　96　　年　　12　　月　　26　　日
附錄本案論罪科刑法條：
修正前槍砲彈藥刀械管制條例第11條第1項：
未經許可，製造、販賣或運輸第四條第一項第一款所稱其他可發
射金屬或子彈具有殺傷力之各式槍砲者，處五年以上有期徒刑，
併科新臺幣一千萬元以下罰金。
